【裁判字號】    97,訴,133
【裁判日期】    970229
【裁判案由】    違反槍砲彈藥刀械管制條例
【裁判全文】
臺灣士林地方法院刑事判決               97年度訴字第133號
公  訴  人  臺灣士林地方法院檢察署檢察官
被      告  丙○○
指定辯護人  本院公設辯護人  甲○○
上列被告因違反槍砲彈藥刀械管制條例案件，經檢察官提起公訴
（96年度偵字第14989 號），本院判決如下：
    主  文
丙○○未經許可，持有可發射子彈具有殺傷力之改造手槍，處有
期徒刑年貳月，併科罰金新臺幣伍萬元，罰金如易服勞役，以
新臺幣壹仟元折算壹日。扣案之改造手槍壹枝（含彈匣壹個，槍
枝管制編號：0000000000號）及子彈伍顆均沒收。
    事  實
一、丙○○明知具有殺傷力之子彈及可發射子彈具有殺傷力之手
    槍，均係違禁物品，未經許可不得非法持有，竟於民國96年
    6 月中旬某日，在臺南縣新營市某處，以新臺幣（下同）4
    萬元之代價，向綽號「阿文」真實姓名年籍不詳之成年男子
    ，購得仿GLOCK 廠27型半自動手槍製造之換裝土造金屬槍管
    ，可發射子彈具有殺傷力之改造手槍1 支（槍枝管制編號：
    0000000000，含彈匣1 個）及具殺傷力之非制式子彈10顆，
    即自斯時起未經許可而非法持有之。同日丙○○購得前揭槍
    、彈後，隨即前往桃園縣龍潭鄉某山區試射，並擊發3 顆前
    揭非制式子彈，其後即將槍彈置放於桃園縣石門水庫附近之
    石門山區。嗣於96年11月28日凌晨0 時20分許，丙○○攜帶
    前揭改造手槍、子彈，行經臺北市○○區○○路3 段89號前
    ，經警察取得丙○○自願性同意而搜索丙○○隨身攜帶物品
    ，乃在丙○○包包內扣得上開具有殺傷力之改造手槍1 枝及
    具殺傷力之非制式子彈7 顆，始查悉上情。
二、案經臺北市政府警察局內湖分局移送臺灣士林地方法院檢察
    署檢察官偵查起訴。
    理  由
壹、程序方面：
一、按被告之自白非出於強暴、脅迫、利誘、詐欺、疲勞訊問、
    違法羈押或其他不正之方法，且與事實相符者，得為證據，
    刑事訴訟法第156 條第1 項定有明文。本案被告丙○○於本
    院審理時，不爭執其自白具有任意性，且衡諸本案扣得之物
    品，顯見其自白與事實相符，依上開規定，被告之自白有證
    據能力。
二、次按「被告以外之人於審判外之言詞或書面陳述，除法律有
    規定者外，不得作為證據」，刑事訴訟法第159 條第1 項固
    有明文，然「鑑定之經過及其結果，應命鑑定人以言詞或書
    面報告」，同法第206 條第1 項亦規定甚明。是鑑定人以「
    書面」為鑑定報告提出於法院，依刑事訴訟法第159 條第1
    項立法理由及同法第206 條第1 項規定，即具有證據能力。
    又法院或檢察官得囑託醫院、學校或其他相當之機關、團體
    為鑑定，或審查他人之鑑定，並準用第203 條至第206 條之
    1 之規定，刑事訴訟法第208 條第1 項亦定有明文。依此，
    檢察官對於偵查中之案件，認須實施鑑定者，固應就具體個
    案，選任鑑定人或囑託鑑定機關（團體）為之；但對於司法
    警察機關調查中之案件，或有量大或急迫之情形，為因應實
    務之現實需求，如檢察官針對該類案件之性質（例如：查扣
    之毒品必須檢驗其成份、對於施用毒品之犯罪嫌疑人必須檢
    驗其體內有無毒品代謝反應、對於查扣之槍砲彈藥必須檢驗
    有無殺傷力、對違反野生動物保育法案件必須鑑定是否屬於
    保育類動物案件等），認為當然有鑑定之必要者，經參考法
    務部92年5 月20日法檢字第092080203 號函送之法務部「因
    應刑事訴訟法修正工作小組」研討之刑事訴訟法修正相關議
    題第21則之共識結論，以及臺灣高等法院於92年8 月1 日舉
    行之刑事訴訟法新制法律問題研討會第3 則法律問題研討結
    果之多數說（載於司法院92年8 月印行「刑事訴訟法新制法
    律問題彙編」第15頁至第18頁），基於檢察一體原則，得由
    該管檢察長對於轄區內之案件，以事前概括選任鑑定人或囑
    託鑑定機關（團體）之方式，俾便轄區內之司法警察官、司
    法警察對於調查中之此類案件，得即時送請事前已選任之鑑
    定人或囑託之鑑定機關（團體）實施鑑定，該鑑定人或鑑定
    機關（團體）亦應視同受承辦檢察官所選任或囑託而執行鑑
    定業務，其等出具之書面鑑定報告應屬刑事訴訟法第206 條
    所定之傳聞例外，當具有證據能力（法務部92年9 月1 日法
    檢字第0920035083號函可供參照）。從而，本件扣案之槍枝
    、子彈，經由查獲之警察單位依先前轄區檢察署檢察長事前
    概括選任鑑定機關即內政部警政署刑事警察局實施鑑定，該
    鑑定機關所出具之96年12月19日刑鑑字第0960182813號「槍
    彈鑑定書」，即具有證據能力而得為本案之證據。
三、再按搜索，經受搜索人出於自願性同意者，得不使用搜索票
    ，但執行人員應出示證件，並將其同意之意旨記載於筆錄，
    刑事訴訟法第131 條之1 規定甚明。本案警員執行搜索時，
    雖未向法院聲請搜索票，惟其執行係得被告丙○○之同意後
    為之，有自願受搜索同意書1 紙附卷可憑（詳偵查卷第14頁
    ），是本案係得被告丙○○之同意後搜索，依據上開規定，
    本案搜索扣押所得之具殺傷力改造手槍1 枝及具殺傷力之子
    彈7 顆，均非違法取得之證物，自有證據能力。
貳、實體部分：
一、上揭事實，迭據被告丙○○於警詢、偵查及本院審理時均坦
    承不諱，並有扣案如事實欄所述之前開改造手槍、子彈可資
    佐證。又上開扣案物品經警送內政部警政署刑事警察局以性
    能檢驗法及試射法鑑驗結果：(一)改造手槍部分：（含彈匣1
    個，槍枝管制編號：0000000000號）認係改造手槍，由仿
    GLOCK 廠27型半自動手槍製造之槍枝，換裝土造金屬槍管而
    成，擊發功能正常，可供擊發適用子彈使用，認具殺傷力。
    (二)送鑑子彈部分：認均係非制式子彈，由金屬彈殼組合直徑
    8.8 ±0.5mm 金屬彈頭而成，採樣2 顆試射，可擊發，認具
    殺傷力等情，有該局96年12月19日刑鑑字第0960182813號槍
    彈鑑定書1 份在卷可稽（見偵查卷第46至48頁）。綜上事證
    ，足認被告之自白與事實相符，得以採信，本案事證明確，
    被告犯行堪予認定，應依法論科。
二、核被告丙○○所為，係犯槍砲彈藥刀械管制條例第8 條第4
    項之未經許可持有可發射子彈具有殺傷力之改造手槍罪、同
    條例第12條第4 項之未經許可持有子彈罪。被告同時地未經
    許可持有具殺傷力之改造手槍1 枝及非制式子彈10顆，係以
    一持有行為同時觸犯上開二罪名，為想像競合犯，應依刑法
    第55條之規定，從一重之槍砲彈藥刀械管制條例第8 條第4
    項之未經許可，持有可發射子彈具有殺傷力之改造手槍罪處
    斷（最高法院74年台上字第3400號判例參照）。
三、又被告於本院審理時辯稱：伊為警查獲時，主動告訴警察不
    用搜，並直接把包包打開，裡面即可看到有槍彈云云。辯護
    人亦為被告辯稱本件符合自首情形云云。惟按「對於未發覺
    之罪自首而受裁判者，得減輕其刑」，刑法第62條前段定有
    明文。此所謂「發覺」，並非以有偵查犯罪權責之機關或人
    員確知其人犯罪無誤為必要；如有確切之根據因而對犯人發
    生合理之懷疑，即足當之。而所謂之發覺犯罪事實，祇須有
    偵查犯罪職權之公務員，已知該犯罪事實之梗概為已足，無
    須確知該犯罪事實之真實內容為必要。苟職司犯罪偵查之公
    務員已知悉犯罪事實及犯罪嫌疑人後，犯罪嫌疑人始向之坦
    承犯行者，為自白，而非自首（最高法院93年度臺上字第
    607 號判決意旨可參）。經查，本件查獲員警乙○○係接獲
    通報說有青少年聚眾鬥毆，伊到達現場時，並未發現有異狀
    ，被告等10多人都在聊天，當時現場有民眾表示某一個包包
    裡面有槍，但是沒有指名是何人。伊等就對現場的人一一盤
    查，盤查到被告時，伊要求被告自己把身上的背包打開，被
    告就打開背包給伊等看，背包打開就可以看到槍枝，不需要
    翻找等情，業據證人乙○○於本院審理時結證在卷（見本院
    97年2 月22日審理筆錄）。顯見前開線報既已指明被告等一
    群人中間可能有人持有槍枝，員警已有確切之根據因而對前
    開青少年發生合理之懷疑，而略悉犯罪事實之梗概。再本件
    槍彈係經由員警以被告自願性同意而搜索取得，並非由被告
    主動交出等情，業經證人乙○○證述在卷，並有自願性搜索
    同意書附卷為憑（見偵查卷第14頁），被告雖辯稱：當時伊
    有向警察講不用搜了，並自行打開包包云云。然證人乙○○
    證稱伊不記得被告有無講過不用搜了，足見被告是否有講過
    「不用搜了」等語，已非無疑。況被告於本院審理時尚自承
    其係最後一個被搜查的，果被告真有自首之意，何以未在發
    現員警時即立即主動交出槍彈？何以未在員警一一盤查時即
    表明有槍彈？反係在員警盤查至最後一個時始打開包包接受
    檢查，顯見被告並無自首犯行，而係在員警依其同意實際執
    行搜索動作前，即配合員警檢查而自行打開包包等情，至為
    明確。揆之前揭說明，前往查緝被告之員警，依據路人之指
    證，既對被告等人涉嫌違反槍砲彈藥刀械管制條例之犯行，
    產生合理之懷疑，縱使被告於員警依其同意實際執行搜索動
    作前，即自行打開包包，惟此既在員警對被告犯罪產生合理
    懷疑之後，其所為僅有利於犯罪之偵查，尚與自首要件有悖
    。揆諸上開說明，被告所為即不符合刑法自首之要件，無從
    援引刑法第62條前段規定衡酌是否減輕其刑。
四、爰審酌被告於92年間曾因妨害風化案件經法院判處拘役30日
    ，於92年7 月15日易科罰金執行完畢之前案紀錄，有臺灣高
    等法院被告前案紀錄表1 份在卷可稽，其未經許可持有之槍
    枝數量為1 枝，非制式子彈為10顆，行為對社會治安構成嚴
    重威脅，惟犯罪後坦承犯行，態度良好，併其品行、智識程
    度、生活狀況、犯罪之動機、目的、手段等一切情狀，量處
    如主文所示之刑，並就罰金部分，諭知易服勞役之折算標準
    。
五、扣案之仿GLOCK 廠27型半自動手槍製造之槍枝，換裝土造金
    屬槍管製造之有殺傷力改造手槍1 枝（槍枝管制編號：0000
    000000號，內含彈匣1 個）及非制式子彈5 顆，依槍砲彈藥
    刀械管制條例第8 條第4 項、第12條第4 項之規定未經許可
    不得持有，為違禁物，均應依刑法第38條第1 項第1 款，宣
    告沒收。至其餘扣案原具有殺傷力之非制式子彈5 顆，雖亦
    屬違禁物，然業經被告供稱其於山區式射3 顆，另經警於鑑
    定時試射2 顆擊發，堪認均滅失殺傷力，已非違禁物，自無
    從諭知沒收，附此敘明。
據上論斷，應依刑事訴訟法第299 條第1 項前段，槍砲彈藥刀械
管制條例第8 條第4 項、第12條第4 項、刑法第11條前段、第55
條、第42條第3 項、第38條第1 項第1 款，判決如主文。
本案經檢察官高俊申到庭執行職務。
中    華    民    國    97    年    2     月    29    日
                  刑事第七庭審判長法  官  王俊雄
                                  法  官  黃潔茹
                                  法  官  周群翔
以上正本證明與原本無異。
如不服本判決應於判決送達後10日內向本院提出上訴狀，其未敘
述上訴之理由者並得於提起上訴後20日內向本院補提理由書 (均
須按他造當事人之人數附繕本)。
                                  書記官  柳瑞宗
中    華    民    國    97    年    2     月    29    日
附錄本案論罪科刑法條：
槍砲彈藥刀械管制條例第8條
未經許可，製造、販賣或運輸鋼筆槍、瓦斯槍、麻醉槍、獵槍、
空氣槍或第4 條第1 項第1 款所定其他可發射金屬或子彈具有殺
傷力之各式槍砲者，處無期徒刑或5 年以上有期徒刑，併科新臺
幣1千萬元以下罰金。
未經許可，轉讓、出租或出借前項所列槍枝者，處5 年以上有期
徒刑，併科新臺幣1千萬元以下罰金。
意圖供自己或他人犯罪之用，而犯前二項之罪者，處無期徒刑或
7年以上有期徒刑，併科新臺幣1千萬元以下罰金。
未經許可，持有、寄藏或意圖販賣而陳列第一項所列槍枝者，處
3年以上10年以下有期徒刑，併科新臺幣7百萬元以下罰金。
第一項至第三項之未遂犯罰之。
槍砲彈藥刀械管制條例第12條
未經許可，製造、販賣或運輸子彈者，處1 年以上7 年以下有期
徒刑，併科新台幣5百萬元以下罰金。
未經許可，轉讓、出租或出借子彈者，處6 月以上5 年以下有期
徒刑，併科新台幣3百萬元以下罰金。
意圖供自己或他人犯罪之用，而犯前二項之罪者，處3 年以上10
年以下有期徒刑，併科新台幣7百萬元以下罰金。
未經許可，持有、寄藏或意圖販賣而陳列子彈者，處5 年以下有
期徒刑，併科新台幣3百萬元以下罰金。


司法院資訊處製作；財團法人民間司法改革基金會備份。
